【裁判字號】    98,交抗,2940
【裁判日期】    981228
【裁判案由】    違反道路交通管理處罰條例
【裁判全文】
臺灣高等法院交通事件裁定            98年度交抗字第2940號
抗  告  人
即受處分人  甲○○
上列抗告人因違反道路交通管理處罰條例案件，不服臺灣桃園地
方法院，中華民國98年11月18日所為裁定（原審案號：98年度交
聲字第1413號），提起抗告，本院裁定如下：
    主  文
抗告駁回。
    理  由
一、按汽車駕駛人，行經有燈光號誌管制之交岔路口闖紅燈者，
    處新臺幣1800元以上5400元以下罰鍰；汽車駕駛人駕駛汽車
    違反道路交通管理處罰條例第53條規定者，並記違規點數 3
    點。道路交通管理處罰條例第53條第1項、第63條第1項第 3
    款，分別定有明文。
二、原裁定意旨略以：本件異議人甲○○於民國97年9月5日20時
    23分許，駕駛車牌號碼KY- 7707號自用一般小客車於直行中
    正路時，行經設有燈光號誌管制之路口闖紅燈之事實，業經
    證人即當場舉發之桃園縣政府警察局龍潭分局石門派出所員
    警王國鈞於本院調查時結證稱：當天伊與林永生是在執行巡
    邏勤務，當時渠等是將巡邏車停在桃園龍潭女監門口附近，
    異議人當時是直行中正路由石門往市區之方向行駛，而由渠
    等所站立之位置視線並無死角，亦無障礙物，而可清楚目擊
    上開路口號誌之情況，而當時因為渠等看到十一分路的號誌
    已變為綠燈，而十一分路與中正路之號誌乃同步，所以當時
    中正路號誌已經變為紅燈，但異議人仍於紅燈亮起後直行通
    過停止線，故渠等乃攔停異議人並製單舉發，而渠等之所以
    未當場攔停異議人而係在 200公尺後才攔停異議人，係因為
    該路口很大，渠等之巡邏車又在靜止狀態，若直接起步右轉
    ，亦會因其他車輛行駛而無法馬上攔停異議人。至於渠等為
    何未照相或錄影，係因為過程很快，來不及照相或錄影等語
    明確（參見本院卷第19頁反面、第20頁正面），核與證人即
    另名當場舉發員警林永生證述關於發現異議人違規及攔停異
    議人之經過相符（參見本院卷第1 頁反面、第42頁），且依
    證人林永生之證述，若異議人係在燈號變換之際通過路口，
    員警所為之舉發應為未依號誌行駛，而非闖紅燈等語（參見
    本院卷第30頁），益徵異議人確非於燈號變換之際，始通過
    路口停止線無訛，並有桃園縣政府警察桃警局交字第DB0000
    000號舉發通知單、異議人提出之現場簡圖 1份、現場照片8
    張、桃園縣政府警察局龍潭分局石門派出所18人勤務分配表
    1紙、證人王國鈞庭呈之現場照片6張、事件現場簡圖 1份在
    卷可按（參見本院卷第 4頁至第6頁、第9頁、第22頁至第25
    頁、第32頁）。又證人王國鈞及林永生對於本件舉發經過及
    如何攔停異議人等情，既已提出說明，且本身又屬執行公務
    警員，原受有行政懲處責任之監督，嗣到庭具結作證，更以
    刑事責任擔保證詞之真實性，復與異議人不相識，亦無嫌隙
    瓜葛，實無設詞攀誣或構陷異議人之必要，因認其舉發應無
    誤認之虞且證言係較異議人之辯解為可採。是以，本件異議
    人確有違規闖越紅燈，堪以認定。又異議人雖質疑何以無相
    片佐證，惟路口燈號變換迅速，闖紅燈之情形又屬稍縱即逝
    ，倘要求員警必以錄影或照相為證，實屬強人所難；況員警
    執行交通勤務，依法亦未要求必須以錄影或照相存證；且本
    件因情況急迫，故王國鈞、林永生無法立即拍照存證，又因
    囿於交通狀況，無法當場舉發而係於異議人行為後隨即起步
    攔停並予舉發，從而，本件舉發亦難謂有何不當，是異議人
    此部分之辯解，自非可採。是以，異議人前揭交通違規行為
    已甚明確，原處分機關裁處罰鍰5400元（原裁定誤載為1800
    元），並記違規點數 3點，於法有據，核無違誤，本件異議
    並無理由，應予駁回等語。
三、抗告意旨略以：
  (一)原審法院曾當庭告知雙方要現場勘查已瞭解實情，然至抗告
    人收受本裁定均未進行現場勘查，故就事實現場是否有出入
    尚有爭議，原裁定即行判決，理由牽強。
  (二)原裁定理由中採信員警證言，然抗告人亦願意承擔刑事責任
    擔保證詞之真實性，為何法官只相信員警？且本件二位舉發
    員警於作證時皆表示並無親眼看見抗告人闖禁止線，只是依
    對向燈號誌來判定，顯示員警所處之位置能清楚看見對向之
    燈號及來車，並無法看見抗告人方向之燈號及禁止線；且員
    警因情況急迫無法立即拍照，係警察單位應自行檢討，舉發
    違規卻無法提出證據，怎能讓人心服？故請求現場勘查，再
    另行裁定云云。
四、經查：
  (一)聲明異議案件之處理，除準用刑事訴訟法有關規定外，依道
    路交通案件處理辦法之規定處理之；交通法庭就聲明異議之
    案件，必要時，得訊問受處分人及其他關係人，並得傳喚證
    人，命行鑑定，實施勘驗，亦為該辦法第4條第1項及第16條
    所明定。又員警舉發交通違規案件，並不以舉發照片為唯一
    證明方法（道路交通管理處罰條例第7條、第7條之1、第7條
    之2 等規定參照）。是依現行法律規定，法院處理交通事件
    ，固不限於科學儀器所採證據，惟仍須就事件所涉相關證據
    資料，包括供述及非供述證據，依據證據法則，憑以認定行
    為人交通違規行為之有無。此乃因交通違規事件之發生地點
    、行為態樣不一，復多有瞬間即逝之特性，實無法於交通違
    規行為發生之時，責求取締、舉發人員皆以科學儀器取得證
    據資料；即令便於以科學儀器採證之交通違規行為，倘一律
    採用科學儀器採證，不但所費不貲，也有實際困難。且警員
    舉發交通違規，係依道路交通管理處罰條例規定之職權行使
    ，有立法機關之授權，其舉發之適法性，應毋庸疑。
  (二)次按取捨證據及認定事實，乃法院自由裁量職權之行使，又
    證人所為之證述是否可採，為法院依經驗及論理法則判斷其
    證明力為何而得否採擇之心證層次，茍基於吾人日常生活之
    經驗，而未違背客觀上應認為確實之定則，並已敘述其何以
    為此一判斷之理由，即不能指為違法。
  (三)本件交通違規行為，已據原審依個案具體情狀，以法定證據
    法則之調查方法進行必要之調查，傳訊證人即桃園縣政府警
    察局龍潭分局石門派出所警員王國鈞、林永生於原審調查時
    具結後，就當日所見抗告人違規情形為證述，而證人王國鈞
    、林永生均為取締交通違規之公務員，其為達維護交通秩序
    、安全之行政目的而依法執行公權力，與抗告人素不相識，
    衡情當無甘冒須負擔刑事責任之風險，故意誣指抗告人違規
    之必要；且考量交通違規行為又多屬迅速、稍縱即逝及不可
    回復等特性，舉發機關或原處分機關若能提出更多之法定證
    據方法，例如人證、書證、物證等證據資料以供司法審查之
    交通法庭加以判斷該交通違規行為之存否，自屬允當，惟若
    因前揭交通違規行為特性而無法提供更多相關之書證、物證
    時，則舉發員警於司法審查之訴訟程序上立於證人之地位而
    證述其當時親身目擊及見聞之交通違規行為經過，亦屬於法
    定證據方法之一之人證證述，於法亦不有違。復有桃園縣政
    府警察局桃警局交字第 DB0000000號舉發違反道路交通管理
    事件通知單、交通部公路總局新竹區監理所中壢監理站壢監
    裁字第裁53-DB0000000號違反道路交通管理事件裁決書、抗
    告人提出之現場簡圖1份、現場照片8張、桃園縣政府警察局
    龍潭分局石門派出所18人勤務分配表 1紙、證人王國鈞庭呈
    之現場照片6張、證人林永生提出之事故現場圖1份附卷可稽
    ，是抗告人確有前揭違規行為，應堪予認定。抗告意旨雖主
    張應勘查現場以明爭議，然勘驗為調查證據方法之一種，調
    查證據應否應行勘驗，審理事實之法院原有審酌案內一切情
    形自由裁量之權，苟犯罪事實已有相當證據足資認定，縱未
    勘驗現場，即本其他調查之結果，以為判決之基礎，仍不得
    指為違法（最高法院86年度台非字第 364號、96年度台上字
    第2724號判決意旨參照），故本件經審酌前開證據，已足認
    定抗告人確有前揭違規行為，縱法院未依抗告人請求實地履
    勘，仍屬職權之適法行使，並無何不當或違誤之處。
五、綜上，抗告人確有於前揭時、地行經有燈光號誌管制之交岔
    路口闖越紅燈之違規行為，從而原處分機關依前揭道路交通
    管理處罰條例第53條第1 項、第63條第1項第3款規定，裁處
    抗告人罰鍰5400元，並記違規點數 3點，核無違誤，原審認
    抗告人之聲明異議為無理由，予以駁回，經核認事用法並無
    不合，抗告人提起抗告，指摘原審裁定不當為無理由，應予
    以駁回。
據上論結，應依道路交通案件處理辦法第26條，刑事訴訟法第41
2條，裁定如主文。
中    華    民    國    98    年    12    月    28    日
                  刑事第十二庭審判長法  官  蔡永昌
                                    法  官  蔡國在
                                    法  官  蔡新毅
以上正本證明與原本無異。
不得再抗告。
                                    書記官  賴立旻
中    華    民    國    98    年    12    月    28    日


司法院資訊處製作；財團法人民間司法改革基金會備份。
